臺灣臺南地方法院交通事件裁定　　　　　　　　　　　九十三年度交聲字第六六號
　　移送機關 交通部公路總局嘉義區監理所臺南監理站
　　受處分人
　　即異議人　甲○○
右列受處分人因違反道路交通管理處罰條例案件，對於交通部公路總局嘉義區監理所
臺南監理站九十三年一月二十八日所為之裁決處分（處分案號：嘉監南字第裁七四—
Ｓ00000000號）聲明異議，本院裁定如左：
    主  文
異議駁回。
    理  由
一、聲明異議意旨略以：受處分人即異議人甲○○並不否認其所有之車牌號碼ＮＬＵ
    —二六一號重型機車，於民國九十一年十一月二日下午三點零二分左右，經人駕
    駛而於行經設有燈光號誌管制設施之台南市○○路與建平路之交岔路口時，該車
    駕駛人有闖紅燈之違規行為等事實，然因該舉發通知單係寄到「台南市○區○○
    路二段六十四巷五之一號」，而異議人業已搬離該處，所以並未實際收到本件舉
    發通知單及違規採證照片，且無他人代為收受；另因異議人近兩年均在境外工作
    ，該機車則由其妻使用中，其妻因疏於前往變更登記，始造成舉發通知單無法依
    照新址送達。又本件裁決書既然可以寄送至異議人之新址「台南市○○區○○路
    三五六號」，為何舉發通知單無法寄至該地址，以致異議人無法收到，顯見該舉
    發通知單之送達並不合法，異議人亦無因此而必須繳交較高額罰鍰之道理，故異
    議人不服原裁決，而提起本件異議。
二、按汽車駕駛人，行經有燈光號誌管制之交岔路口闖紅燈者，處新臺幣一千八百元
    以上五千四百元以下罰鍰，並記違規點數三點，道路交通管理處罰條例第五十三
    條及第六十三條第一項第三款分別定有明文。次按，汽車駕駛人有闖紅燈或違規
    行為經以科學儀器取得違規證據資料者，當場不能或不宜攔截製單舉發者，得對
    汽車所有人逕行舉發處罰；至前項逕行舉發，應記明車輛牌照號碼、車型等可資
    辨明之資料，查明汽車所有人姓名或名稱、住址後，製單舉發處罰之，道路交通
    管理處罰條例第七條之二第一項第一款、第六款及第二項亦規定甚明。又汽車所
    有人之地址如有變更，應向公路監理機關辦理登記，道路交通安全規則第二十三
    條第一項則規定甚詳。至當事人變更其送達之處所而不向行政機關陳明，致有應
    為送達之處所不明者，行政機關得依職權命為公示送達；而公示送達自於行政機
    關公告欄黏貼公告之日起，經二十日發生效力，行政程序法第七十八條第三項及
    第八十一條復有明文規定。
三、經查：
    （一）受處分人即異議人甲○○並不否認其所有之車牌號碼ＮＬＵ－二六一號重
          型機車，於前述時、地，經人駕駛而於行經設有燈光號誌管制設施之交岔
          路口時，該車駕駛人有闖紅燈之違規行為，且有台南市警察局南市警交字
          第Ｓ00000000號舉發違反道路交通管理事件通知單一紙及違規採
          證照片兩張附卷可參，故異議人所有之上開機車，在前述時、地，有經人
          駕駛而於行經有燈光號誌管制之交岔路口闖紅燈之違規事實，應可認定。
    （二）其次，前開舉發通知單及違規採證照片，業經台南市警察局交通隊依據受
          處分人即異議人甲○○所有之上開車輛所登記車籍資料之車主地址，掛號
          郵寄予異議人，而經郵政人員多次前往投送而「查無此人」，以致無法依
          該址送達後，該交通隊承辦人員經再次電腦查詢異議人之車籍登記地址，
          得知異議人並未辦理變更，乃依上開行政程序法有關公示送達之規定，於
          九十一年十二月十九日辦理公示送達之公告等情，有「查無此人」而遭退
          回之舉發通知單掛號郵件、台南市警察局九十一年十二月十九日南市警交
          字第０九一四０八二０號公告、台南市警察局交通隊違規通知單郵寄無法
          送達清冊及台南市警察局九十三年三月一日南市警交字第０九三００三九
          二二九號函附之相關送達資料各一份存卷可佐。又異議人之住所業已遷至
          「台南市○○區○○路三五六號」，雖有戶籍謄本一份附卷足參，然異議
          人所有之前述機車車籍資料中之車主地址，仍係「台南市○區○○路二段
          六十四巷五之一號」等情，則有車號查詢重型機車車籍列印表一紙在卷足
          憑，此與右開台南市警察局交通隊就該舉發通知單所郵寄送達之地址，經
          核並無不同，顯見異議人並未依照上開道路交通安全規則第二十三條第一
          項之規定，向公路監理機關辦理車主地址變更登記，而有變更其送達之處
          所，不向行政機關陳明，並造成有應為送達之處所不明之情形。從而，台
          南市警察局交通隊本得依照前述行政程序法之相關規定，依職權為公示送
          達，而該舉發通知單於辦理公示送達後，經二十日便已發生送達之效力。
          基此，足見舉發單位即台南市警察局交通隊就上述交通違規舉發通知單之
          送達程序，經核應係合法且適當。
    （三）至原處分機關即交通部公路總局嘉義區監理所臺南監理站依法製作之裁決
          書，雖已根據受處分人即異議人甲○○遷移後之新址予以送達，然因此係
          目前監理機關與戶政系統已有電腦連線，監理機關可同時查詢汽車所有人
          遷移後之新址，故原處分機關始能取得異議人遷移後之新址，並依新址寄
          送本件裁決書等情，則有交通部公路總局嘉義區監理所臺南監理站九十三
          年四月二日嘉監南字第０九三０００七一二九號函一份附卷足憑（如此可
          避免裁決書同樣需要公示送達，而造成異議人亦無法實際收受該裁決書，
          以致逾越聲明異議之行政救濟期間；此應僅係監理機關之服務事項，而非
          法所明文規定）。至於本件舉發單位即台南市警察局交通隊於開單逕行舉
          發時，則僅能自違規採證照片中查得違規車輛之車牌號碼，再以該警察機
          關與監理機關之電腦連線進行車籍資料之查詢，而該電腦連線車籍資料中
          ，原則上又僅能查得該車車主所登記之地址等情，亦有公路監理電子閘門
          車號查詢重型機車車籍列印表影本一紙在卷可考，因此，舉發單位就本件
          舉發通知單之送達，實際上則僅能依照該車登記之車主地址郵寄通知汽車
          所有人，故異議人尚難僅據原處分機關之裁決書得以依照新址送達等情，
          而要求舉發單位亦應根據其遷移後之新址進行送達。從而，本件舉發通知
          單公示送達之合法生效，經核尚不因此而受影響。此外，如前所述，汽車
          所有人之地址如有變更，應向公路監理機關辦理登記，道路交通安全規則
          第二十三條第一項業已規定甚詳，顯見汽車所有人遷移住處時，即負有向
          監理機關辦理地址變更登記之義務，故異議人亦難以其不知本條項之規定
          ，或以該機車非其本人所使用等其他個人事由，而欲解免本項地址變更登
          記之義務，均附此敘明。
四、綜上所述，受處分人即異議人甲○○所有之前述機車，於上開時、地，經人駕駛
    行經設有燈光號誌管制之交岔路口有闖紅燈之違規行為既可認定，則台南市警察
    局交通隊依照前開道路交通管理處罰條例第七條之二第一項第一款、第六款及第
    二項等規定逕行舉發，並根據異議人所登記車籍資料中之車主地址郵寄送達遭退
    回後，乃依法公示送達，經核並無任何違法或不當之處。又該公示送達生效後，
    異議人並未依規定於期限內自動繳交罰鍰，或到案聽候裁決，故原處分機關即交
    通部公路總局嘉義區監理所臺南監理站，據此引用道路交通管理處罰條例第五十
    三條及第六十三條第一項第三款等規定，並參酌「違反道路交通管理事件統一裁
    罰基準表」之相關內容，裁處異議人罰鍰新臺幣四千五百元，並記違規點數三點
    ，於法亦無任何違誤之處。至本件異議人僅以其未實際收受該舉發通知單，而指
    摘本件送達程序及裁決處分有所不當，經核並無理由，故應予以駁回。
五、據上論斷，應依道路交通案件處理辦法第十九條，裁定如主文。
中      華      民      國      九十三      年     四     月    十二    日
                              臺灣臺南地方法院交通法庭
                                  法  官    陳  志  成
右正本證明與原本無異。
如不服本裁定應於送達後五日內向本院提出抗告狀。
                                  書記官    黃  瓊  蘭
中      華      民      國      九十三      年     四     月    十二    日
